臺灣臺南地方法院民事判決
                                     109年度訴字第1382號
原      告  黃清烈  

            方麗惠  
共      同
訴訟代理人  蔡瀚緯律師
被      告  林義榮  

訴訟代理人  曾柏暠律師
上列當事人間請求返還不當得利等事件，經本院於民國109年11
月23日言詞辯論終結，判決如下：
    主  文
被告應給付原告丙○○新臺幣5,000元，及自民國109年9月5日起至
清償日止，按年息百分之5計算之利息。
被告應給付原告甲○○新臺幣60,000元，及自民國109年9月5日起
至清償日止，按年息百分之5計算之利息。
被告應於臺南市○○區○○路0段00巷00弄0號大門，張貼篇幅為長42
公分、寬30公分之道歉啟事，為期一週，字體為48號，刊登內容
如附件所載。
原告其餘之訴駁回。
訴訟費用新臺幣11,300元，其中新臺幣6,693元由被告負擔，餘
由原告負擔。
本判決原告勝訴部分得假執行。但被告如以新臺幣8,000元為原
告丙○○預供擔保，以新臺幣63,000元為原告甲○○預供擔保後，得
免為假執行。
    事  實  及  理  由
一、原告起訴主張： 
　㈠本件原告丙○○、甲○○起訴主張下列事實，認被告有為下列行
    為，對原告甲○○有不當得利之事實，請求不當得利之下述給
    付；且另有侵害原告二人之居住安寧權、肖像權、健康權、
    名譽權，致原告二人受有相當之精神上痛苦，故依民法第18
    4條、第195條規定，請求被告各賠償原告精神慰撫金新台幣
    （下同）20萬元，並請求為回復原告名譽張貼道歉啟事：
  ⒈被告長年於其建物（即臺南市○○區○○路0段00巷00弄0號，下
    稱系爭8號建物）設置雨遮（即本院109年度補字第566號卷
    第25頁所示之綠色雨遮，下稱系爭雨遮），系爭雨遮無權占
    用原告甲○○所有之臺南市○○區○○段000地號土地（下稱系爭
    土地）。系爭雨遮於民國109年2月間經臺南市政府工務局認
    定屬違建並已拆除完畢。原告甲○○對此請求被告應給付自無
    權占用系爭土地起至109年2月拆除之日止，以每平方公尺22
    ,200元、占用面積3平方公尺及以年息百分之10計算15年之
    相當租金之不當得利。
  ⒉被告不法侵害原告二人（原告共同居住在臺南市○○區○○路0段
    00巷00弄00號，下稱系爭10號建物）之居住安寧權，有下列
    情形，致原告二人受有相當精神上痛苦：
  ①製造聲響：
    ⑴每逢下雨，雨水滴落至被告設置之系爭雨遮而發出聲響，
      夜間尤甚。
    ⑵被告曾於其所有之系爭8號建物高處向下澆水至原告之鐵皮
      屋。
　  ⑶被告刻意放置如本院上開補字卷第30頁所示之鐵片，如遇
      下雨或頂樓澆水，水碰到鐵片會發出聲響，致原告夜間難
      以入眠。
  ②被告知悉停放於該處7號房屋前之車牌0000-00之車輛為原告
    甲○○所有，卻於該車後方放置石塊及插有鐵釘之木條以製作
    陷阱（如上開補字卷第45頁所示），倘原告未察覺踩過，可
    能因此受傷，又如係倒車經過，車輪可能因此爆胎，甚至導
    致車禍，該石塊及木板於109年5月5日下午1時許經警察到場
    移除完畢。
  ⒊被告張貼下列不實公告及原告照片，侵害原告之肖像權及名
    譽權：
  ①原告甲○○之照片：照片編號8（上開補字卷第38頁）。
  ②「這位女士不像窮，比較像別人欠她錢」：照片編號8，所指
    為原告甲○○。
  ③「財物用一段時間捨不得歸還」：照片編號13（補字卷第43
    頁），依照公告的內容可以知道被告就是在講原告二人。
　④有關被告所張貼原告丙○○之照片部分，可參原證3編號6、10
    、13所示，由監視錄影器所拍攝之人影。
  ⒋被告對原告二人濫行提告之行為，侵害原告二人之健康權及
    名譽權：
  ①被告對原告二人濫行提告，相關案件如起訴狀第7頁之記載（
    上開補字卷第19頁）。
  ②於本院109年度南簡補字第165號之109年1月6日調解時，在調
    解委員面前，向原告丙○○稱「你看起來要死要死的，不要臉
    （台語發音）」一語，大聲侮辱原告丙○○，有調解錄音可查
    。
  ③另於本院109年南簡字第754號案件中，於書狀中以「馬不知
    臉長」一語羞辱原告甲○○，侵害原告甲○○之名譽權等語。
  ㈡有關被告於109年10月19日審理時當場所提之雨遮照片，因被
    告未能證明該雨遮與系爭雨遮之同一性，自無從為有利被告
    之認定。退步言之，縱認照片中之雨遮即為系爭雨遮，查該
    照片為雨遮與一婦人（被告稱為其配偶）之合照，自該相片
    以觀，該雨遮長邊約與該婦人之身高相當，短邊約與該婦人
    之臂長相當（實際以照片所示為準），按成年女性平均身高
    約160公分，臂長約身高一半即80公分，據以推算該雨遮長
    、短邊應分別約160公分及80公分，此與被告主張系爭雨遮
    長130公分、寬28公分有顯著差異，足徵被告所辯前後矛盾
    ，自不可採。又被告雖辯稱系爭雨遮縱有設置於原告所有之
    系爭土地上方，但並未直接占用原告土地，不影響原告土地
    之使用云云，然土地所有權之範圍乃及於土地之上下，上窮
    天空，下盡地心，此為民法第773條所揭，被告執此置辯，
    顯與法有違，已無可採。
　㈢噪音管制法乃為維護國民健康及環境安寧，提高國民生活品
    質而制定，其管制標準係為達行政上有效管理、取締之結果
    ，自係取統計學上之平均值（或更寬鬆）為標準，然不等同
    於一般人或聽覺較靈敏之人社會生活上所可容忍之標準，且
    人於欲眠時，耳朵貼近枕頭，若有聲響傳來，對其影響更鉅
    ，縱聲響分貝未逾噪音管制法之標準，然如已屬超越一般人
    社會生活所能容忍之噪音，仍應屬不法侵害他人居住安寧之
    人格利益。被告明知原告二人平常從事夜市工作，作息時間
    與常人較為不同，仍刻意於夜間或原告休息時間，自高處向
    下澆水至原告鐵皮屋頂或被告於兩造房屋間防火巷所放置之
    鐵片，以製造巨大聲響，其音量、頻率、時間及次數均已超
    越一般人社會生活所能容忍之範圍，嚴重妨害原告二人之居
    住安寧，且其情節非輕。
　㈣被告就伊張貼告示及於書狀上有不當言詞之行為，所辯無非
    以伊因他案所致權利受損未受伸張，原告又屢次杯葛，只好
    張貼告示並於書狀中向法院宣洩，且其所述均為事實云云。
    然查，原告未曾有如被告所述侵害其權益之行為，縱有之，
    被告本得循適法途徑主張權利，然竟擇以張貼不實告示，並
    藉訴訟而於書狀中以不當言詞侮辱原告，致原告受有肖像權
    、名譽權、健康權及居住安寧權等權利之侵害，其手段違法
    、目的無理由、且手段及目的亦不具關聯性，更係目無法紀
    ，視法院為其宣洩情緒之工具。
　㈤至於被告復辯以伊對原告二人多次提起訴訟，係憲法保障之
    基本權利，並非濫訴，亦非出於惡意或其他不當目的云云。
    然查，被告所提多起訴訟，究其實僅在「被告認為原告有強
    占共同壁之行為乙項而已，然伊竟於短時間反覆就同一原因
    多次興訟濫訴，於本件中亦以此提起反訴，顯逾常人尋求訴
    訟解決紛爭及憲法訴訟權保障之合理範疇。再者，被告於各
    案件書狀中，多次使用影射、侮辱原告之文字，竟狡稱此僅
    係在表達不滿，爭取法院認同，非在辱罵原告云云，足見被
    告多次興訟，根本不是為了解決問題，而是意圖藉著「向法
    院抒發情緒、大吐苦水」，自以為因此即有「言論免責權」
    ，而達其攻擊、騷擾及羞辱原告二人之目的，其行為已造成
    原告二人因遭訟而長期處於情緒低落、憂鬱、緊張等狀態。
　㈥綜上所述，原告依不當得利及侵權行為之法律關係，提起本
    件訴訟，請求被告賠償原告丙○○精神慰撫金20萬元，且賠償
    原告甲○○不當得利及精神慰撫金共計299,900元，並均自起
    訴狀繕本送達翌日起至清償日止，按年息百分之5計算之利
    息等語。
  ㈦並聲明：
　⒈被告應給付原告丙○○20萬元，暨自起訴狀繕本送達翌日起至
    清償日止，按週年利率5%計算之利息。
  ⒉被告應給付原告甲○○299,900元，暨自起訴狀繕本送達翌日起
    至清償日止，按週年利率5%計算之利息。
  ⒊被告應於本件判決確定後，以48號字體及長42公分、寬30公
    分篇幅，張貼如起訴狀所示道歉啟事之內容於臺南市○○區○○
    路○段00巷00弄0號大門顯眼處30天。
二、被告則以： 
　㈠關於原告甲○○請求不當得利之部分：
　  被告雖有在系爭8號建物之牆壁小窗口設置系爭雨遮，但系
    爭雨遮業已拆除，實際測量系爭雨遮長1.3公尺，寬度本來2
    8公分，扣掉12公分共同壁，面積算起來應是0.364平方公尺
    ，並未達到3平方公尺。且系爭雨遮是設在原告所有系爭土
    地上空，且未占用土地地面，不影響原告系爭土地之使用，
    故原告應無受損害之情事，且被告並未因系爭雨遮之設置而
    受有利益。況且被告之所以設置系爭雨遮，係因雙方原有房
    屋所共用之共同牆壁一半屬於被告所有，因被告改建房屋拆
    除時，為顧及原告之安全而未拆除被告所有共同牆壁之一半
    ，嗣因原告在其原有房屋二樓頂上至鐵皮屋屋頂加蓋所增建
    之牆壁，未留牆壁厚度一半之空間，以至於被告興建房屋時
    ，無法使用原房屋厚度一半之空間以便排水。再者，如未設
    置系爭雨遮，下雨還是會淋在原告的屋頂上，雨滴撞擊鐵皮
    屋的噪音反而更大。系爭雨遮於109年2月間經臺南市政府工
    務局認定屬違建並予拆除完畢，故原告甲○○對此請求被告應
    給付自無權占用起至109年2月拆除之日止，以每平方公尺22
    ,000元、占用面積3平方公尺即以年息百分之10計算15年之
    相當租金之不當得利，應非有據。
  ㈡關於侵權行為損害賠償部分：
　  原告主張被告所為之各項侵權行為，被告均否認之，理由簡
    述如下：
  ⒈現今有關住宅區的噪音標準，依Google相關文章記載「現代
    科學用分貝作為聲壓級的大小單位。60分貝以上的聲音屬於
    吵鬧範圍，70分貝以上開始損害聽力神經，90分貝以上就會
    使聽力受損，在100-120分貝的空間内，人類就得暫時性失
    聰。按照最新國家標準規定，居民住宅區的噪音限制白天不
    能超過55分貝，夜間(晚上11點到早上6點)應低於45分貝。
    」此有Google之報導文章一件附呈可證。
　⒉原告主張被告長年疏於維護管理其所有之系爭8號建物，每逢
    下雨天，雨水滴落至被告所設置之系爭雨遮，發出之聲響極
    為惱人，且被告故意從樓頂澆水至原告之鐵皮屋頂或被告刻
    意放置於原告屋後防火巷之鐵片，以製造聲響，藉此使原告
    不得安寧云云，被告均否認，且原告並未舉證證明被告有製
    造噪音超過上開規定之分貝，故原告之請求應屬無據。又被
    告有百分之99的把握澆水沒有滴到原告之建物。再者，從原
    告提供之照片可見雨水沿被告私有牆流下，若非原告所有3
    樓鐵皮屋鐵架跨過共同壁侵犯被告預留共同壁的2分之1，雨
    水只會流到被告建屋時所預留未使用的被告方2分之1共同壁
    空間，怎可能影響到原告。且被告認為下雨時所產生之聲響
    屬於自然現象，並非被告所製造。另因原告丙○○之子黃俊豪
    擅裝監控鏡頭，侵害鄰居隱私，被告為防患未然，始裝鐵片
    阻擋鏡頭，且是掛在被告屋後建物之牆壁上，未侵害到原告
    的牆壁。
　⒊關於原告主張被告長期不當之惡行侵害原告之居住安寧權部
    分，被告否認之。雖然原告提出就醫之診斷證明，但該證明
    最多只能證明其有身體不適，無法證明其原因事實，應不得
    諉責於被告。又被告並無放置鐵釘陷阱，所謂鐵釘應是現場
    廢棄模板，被告利用模板上的鐵釘掛上通知(也就是所謂的
    告示），暫放在社區水溝蓋上壓平，光天化日何來陷阱，且
    用完被告馬上就移除了。
　⒋關於原告主張被告張貼不實公告及原告照片，且濫行提告之
    行為，侵害原告之肖像權、名譽權及健康權云云。被告只是
    依事實加以陳述，並公告並無不實，且是因為原告在另案(1
    09年度南司簡調字第27號)前協調會，屢次杯葛，只好在原
    告停車的處所貼上通知，其他處所並無張貼。至於原告之照
    片，係被告所裝設之監視錄影機所拍攝之事實狀況，應非不
    實之照片。至於原告所提出之編號8照片旁公告內容註明「
    這位女士不像窮，比較像別人欠她錢」，及編號13之照片註
    明旁「財物用一段時間捨不得歸還」之內容，係被告所為，
    但被告並無侵害原告肖像權及名譽權之意思，而僅係就畫面
    所想之感覺而已，並非如原告所揣測之不實指控，故被告無
    侵害原告之肖像權、名譽權及健康權之故意。且被告在原告
    占用停車的空屋即臺南市○○路○段00弄0號（下稱系爭7號建
    物）張貼紙條，原告都是立刻撕毀。至於所謂「壞事做絕」
    、「異想天開」、「精神分裂者大忌」等詞係被告在訴狀上
    表達被告對原告強占共同壁強靠私有壁侵權事實之不滿，應
    無侵權行為之事實。且被告之行為，並不足以貶損原告於街
    坊社區間乃至親友間之評價及聲望。
　⒌至於被告多次提起訴訟，係屬被告之基本權利，並無濫訴之
    事實，乃屬憲法保障之權益，並非出於惡意或其他不當目的
    所為，至於是否造成原告產生訴訟壓力，與被告無關。又原
    告所指被告在調解委員面前侮辱原告「你看起來要死要死的
    ，不要臉(臺語發音）」云云，被告否認之。又被告雖於書
    狀中曾記載「馬不知臉長」一語，但並無羞辱原告甲○○名譽
    權之故意，且非公然為之，應不構成侵害原告甲○○名譽權。
  ⒍被告並無辱罵原告之行為，但因另案權利受損(109年度南司
    簡調字第27號），尚未伸張，又因此次被訴不當得利，情緒
    難免激動，但也記取106年教訓，只敢在文字上向鈞院宣洩
    ，爭取認同，從來不曾對原告有言語上的羞辱。108年3月29
    日原告丙○○對被告潑襲汙水後，原告兒子黃俊豪前來道歉，
    被告亦婉言回應，足見被告並非冥頑好事之人。被告所指原
    告甲○○雙手叉腰好像別人欠他錢的意思是說原告甲○○強靠私
    有壁，被告請原告甲○○退縮建物，原告甲○○不退縮。
　㈢原告109年11月16日書狀提到一般女人都是160公分高，手臂
    有80公分，上次109年10月19日審理時被告有帶系爭雨遮，
    因為不能拿到庭上，被告配偶陳阿娟身高只有150公分，手
    臂也沒有80公分長，可佐證被告之前提出的照片。另外原告
    主張其停在系爭7號建物的汽車後面有木板裝有鐵釘設陷阱
    之部分，被告109 年11月19日補充理由狀有檢附彩色照片，
    鎖孔上面幾乎同樣大小的木板就綁在他隔壁一顆福木上面，
    被告用途來遮陽光侵害到福木的生長，不是設陷阱，是用來
    遮福木的陽光。 　　
　㈣綜上所述，原告依不當得利之規定，請求被告給付原告甲○○9
    9,900元，以及依侵權行為之法律關係，請求被告給付原告
    兩人各20萬元之精神慰撫金，及請求為回復名譽之刊登道歉
    啟事，均非有據等語。
　㈤並聲明：原告之訴駁回。
三、本院得心證之理由： 
  ㈠原告甲○○就被告設置系爭雨遮無權占用原告所有系爭土地，
    請求給付相當租金之不當得利部分：
　⒈按土地所有權，除法令有限制外，於其行使有利益之範圍內
    ，及於土地之上下，民法第773條定有明文。查被告有於系
    爭8號建物設置系爭雨遮，且位置有處於原告甲○○所有之系
    爭土地上方，系爭雨遮於109年2月間業經拆除完畢等情，雖
    為兩造不爭執，但兩造對於系爭雨遮占用系爭土地之面積若
    干一節有爭執。　　
  ⒉次按無法律上之原因而受利益，致他人受損害者，應返還其
    利益；不當得利之受領人，如其所受利益依其性質或其他情
    形不能返還者，應償還其價額，民法第179條、第181條但書
    定有明文。惟主張不當得利請求權存在之當事人，對於不當
    得利請求權之成立要件應負舉證責任。
　⒊惟查，系爭雨遮於109年2月間業經臺南市政府工務局拆除完
    畢，此為兩造所不爭執。原告雖主張系爭雨遮占用系爭土地
    之面積為3平方公尺，然此為被告所否認，故被告設置之系
    爭雨遮於尚未拆除前，實際占用原告所有系爭土地之面積為
    何一節，因系爭雨遮業已拆除而無從測量確定之，既然無法
    確認系爭雨遮實際占用之面積若干，則自無法計算被告設置
    系爭雨遮無權占用系爭土地所受之利益為何。是以，原告請
    求被告以每平方公尺22,200元、占用面積3平方公尺及以年
    息百分之10計算15年之相當租金之不當得利，尚乏所據，難
    以憑採。則原告依不當得利之法律關係，請求被告應給付原
    告甲○○相當租金之不當得利99,900元，為無理由。
　㈡按依民法第18條第2項規定，人格權受侵害時，以法律有特別
    規定者為限，得請求損害賠償或慰撫金。又因故意或過失，
    不法侵害他人之權利者，負損害賠償責任；故意以背於善良
    風俗之方法，加損害於他人者亦同。又不法侵害他人之身體
    、健康、名譽、自由、信用、隱私、貞操，或不法侵害其他
    人格法益而情節重大者，被害人雖非財產上之損害，亦得請
    求賠償相當之金額，民法第184條第1項、第195條第1項前段
    分別定有明文。又侵權行為損害賠償之成立，以有損害之發
    生及有責任原因之事實，並二者之間，有相當因果關係為成
    立要件。故主張損害賠償之債，如不合於此項成立要件者，
    即難謂有損害賠償請求權存在（最高法院19年上字第363號
    、48年台上字第481號判例意旨參照）。再按民法第195條第
    1項所稱「其他人格法益」，固包含居住安寧之人格利益，
    此有最高法院92年台上字第164號判例意旨足資參照。是以
    居住安寧之人格法益旨在維護符合人格尊嚴的生活環境，故
    是否已達侵害他人居住安寧，其要件尚須超越一般人社會生
    活所能忍受之程度，且情節重大，始賦予被害人請求賠償非
    財產上損害之權利。又按民法上名譽權之侵害非即與刑法之
    誹謗罪相同，名譽有無受損害，應以社會上對個人評價是否
    貶損作為判斷之依據，苟其行為足以使他人在社會上之評價
    受到貶損，不論其為故意或過失，均可構成侵權行為，其行
    為不以廣佈於社會為必要，僅使第三人知悉其事，亦足當之
    （最高法院90年台上字第646號民事判例要旨參照）。復按
    當事人主張有利於己之事實，就其事實負有舉證之責，民事
    訴訟法第277條前段定有明文。
　㈢被告是否侵害原告二人居住安寧權，致原告二人受有相當精
    神上痛苦之部分：
　⒈製造聲響部分：
　  原告主張每逢下雨，雨水滴落至被告設置之系爭雨遮、被告
    故意從頂樓澆水至原告鐵皮屋，及刻意在屋後防火巷放置鐵
    片，以製造聲響，侵害原告二人居住安寧權一節，為被告所
    否認，並以前詞置辯。惟查，原告雖提出系爭雨遮、鐵片之
    設置照片，然此等照片尚難證明原告所指之聲響情形，且原
    告亦未舉證證明雨水滴落至系爭雨遮及鐵片、從頂樓澆水至
    原告鐵皮屋，所製造之聲響音量究為如何。又下雨時雨水滴
    落於建物或其他物體時本會發出一定之聲響，原告並未舉證
    證明該等聲響究達何種程度而造成原告居住安寧之損害。是
    以，尚無從認定原告主張信實可採，原告此部分主張，自屬
    無據。
　⒉被告於原告甲○○所有之停放車輛後方，放置石塊及插有鐵釘
    之木條，是否侵害原告甲○○之居住安寧權，致原告甲○○受有
    精神上痛苦之部分：
　  查被告對於有在原告甲○○所停放之車輛後方放置石塊及插有
    鐵釘之木條乙事並不爭執（見本卷第203頁），惟辯稱伊利
    用模板上的鐵釘掛上通知(即告示），暫放在社區水溝蓋上
    壓平，用完馬上移除云云。然衡以將石塊、插有鐵釘之木板
    放置於他人車輛後方，如他人稍未注意，行走即有因而發生
    傷害之可能；或是駕車倒車時如壓過石塊或插有鐵釘之木板
    ，極易造成打滑、車輪刺破之結果，此為一般智識之成年人
    可以預見之生活經驗，被告既為相當年紀之成年人，對此生
    活經驗自難諉為不知，然被告明知停放在該處之車輛為原告
    甲○○所有，竟仍在原告甲○○停放之車輛後方放置上開石塊、
    有鐵釘之木板，自會對原告甲○○造成個人或駕車之危險，因
    而對原告甲○○之精神上造成一定之恐懼及擔憂，堪認被告此
    等行為縱無故意、亦有過失。況且，原告既可拍攝系爭石塊
    及插有鐵釘之木板之照片（見補字卷第45、46頁），顯見被
    告並非於放置後「馬上」移除，被告此之辯解，並未舉證以
    實其說。從而，被告於原告甲○○所有之車輛後方放置石塊及
    插有鐵釘之木條之事實，足認已侵害原告甲○○之居住安寧權
    ，致原告甲○○受有精神上之痛苦無訛，則原告甲○○據此請求
    精神上之損害賠償，應屬有據。
　㈣被告張貼公告及原告照片，是否侵害原告之肖像權、名譽權
    及健康權部分：
　⒈查原告甲○○主張被告未經原告甲○○同意張貼卷內編號8之照片
    （見補字卷第38頁），並在照片旁邊標註「這位女士不像窮
    ，比較像別人欠她錢」等語，此為被告所不爭執（見本卷第
    203頁）。而個人照片是否公開，本屬個人隱私權之自主決
    定權之範疇，被告未經原告甲○○同意對外張貼其照片，自屬
    侵害原告甲○○之肖像權、隱私權之人格權範疇。且上開標註
    之詞句，帶有負面、諷刺評價之意，自堪認有侵害原告甲○○
    之名譽權。
  ⒉查原告主張被告張貼編號13之公告，旁邊有張貼較小張之編
    號8照片、車子照片（見補字卷第43頁），公告內容為「…財
    物用一段時間捨不得歸還，某家劣根性，檢舉花樣百出，純
    樸的溪東里悲哀…」等語，被告雖不爭執有張貼該公告，惟
    辯稱並無侵害原告肖像權及名譽權之意思，而僅係就畫面所
    想之感覺而已云云。然就該公告內容及其旁邊張貼較小張之
    編號8照片、車子照片觀之，已可認定被告所指為原告，且
    文字內容含有貶損、諷刺批評之意思，應足以使原告二人在
    社會上之評價受到貶損，自堪認已侵害原告二人之名譽權無
    誤。
  ⒊另查原告所提出之編號1、3、4、7、9、11、12之公告（見補
    字卷第31、33至37、39、41至42頁），僅有文字，並無照片
    ，文字內容並未記載原告二人之名字，或是讓人可知悉所指
    之人為原告二人，亦無證據證明張貼之處所為何，因而自難
    僅憑公告之文字內容認定有侵害原告二人之名譽權。另原告
    所提出之編號2、6、10之公告（見補字卷第32、36、40頁）
    ，雖旁邊有張貼照片，惟照片模糊，且公告內容亦未記載到
    原告二人之名字或是可知悉所指之人為原告二人，亦難僅憑
    上開公告認定有侵害原告之名譽權。另原告提出之編號5之
    公告（見補字卷第35頁），公告內容雖有提及原告甲○○，惟
    觀其內容僅係關於調解期日準時出席之事，尚難認有侵害原
    告甲○○名譽之情事。
　⒋綜上，被告張貼之編號8照片及公告，可認侵害原告甲○○之肖
    像權及名譽權；被告張貼之編號13公告，可認有侵害原告丙
    ○○、甲○○之名譽權，原告二人自得請求被告賠償其非財產上
    之損害。至原告主張此部分有侵害原告健康權之部分，因原
    告所舉之證據尚難證明此部分事實，故難以憑採。
　㈤原告另主張被告對原告濫行提告之行為，是否侵害原告二人
    之健康權及名譽權部分：
　⒈按人民有請願、訴願及訴訟之權，憲法第16條定有明文，故
    人民之權益若遭受侵害或有侵害之虞，本得藉由法律程序以
    求救濟或預防，而民事訴訟敗訴原因多端，除當事人無故濫
    訴外，其他因不明法律或事實而誤認其有正當權利，或因法
    律關係主張錯誤、舉證不足、法院證據取捨結果而受敗訴者
    亦非鮮見，是尚不得逕憑訴訟之結果，即認受敗訴判決之當
    事人行使訴訟權係故意或過失不法侵害對造權益。是依憲法
    之規定，人民本有訴訟之權利，被告雖提起多起訴訟案件，
    惟觀之被告於本件提出之歷次書狀及開庭時之陳述，被告不
    斷爭執其與原告間存有建物占用私有壁共同壁之糾紛，可見
    兩造間確有紛爭尚未解決，被告為保障自己之權益所為之訴
    訟行為，自難謂為濫行訴訟之情事。故原告此部分之主張，
    並不可採。
　⒉原告雖另主張被告於本院109南簡補字第165號事件之109年1
    月6日調解時，在調解委員面前，向原告丙○○稱「你看起來
    要死要死的，不要臉」一情，然為被告所否認，原告復未舉
    證以實其說，自難信為真實。
　⒊另原告主張於109年南簡字第754號案件中，被告於書狀中以
    「馬不知臉長」一語羞辱原告甲○○一節，惟原告對此並未提
    出如何之證據方法，且縱使被告有於該案書狀中撰寫該等用
    語，然上開書狀應係被告呈交該案承審法院之文書，並非對
    外公開供不特定多數人可以見聞，原告復未舉證證明被告有
    再將上開書狀向第三人寄送或散布一情，是以，尚難認被告
    之行為有使原告甲○○在社會上之個人評價受到貶損。故原告
    甲○○此部分主張，亦無可採。
　㈥又按慰藉金之賠償須以人格權遭遇侵害，使精神上受有痛苦
    為必要，其核給之標準固與財產上損害之計算不同，然宜斟
    酌雙方身分、資力與加害程度，及其他各種情形核定相當之
    數額。本院審酌兩造之均為相當年紀之人、本件情節及原告
    二人受侵害之痛苦程度，認原告甲○○請求被告賠償其非財產
    上損害，應以60,000元為允當；原告丙○○請求被告賠償其非
    財產上損害，應以5,000元為適當；逾此數額之請求，即無
    理由。
　㈦原告請求被告張貼道歉啟事之部分：
　  依前所述，原告主張被告張貼編號8之照片及公告，業經認
    定侵害原告甲○○之肖像權及名譽權，及被告張貼編號13之公
    告，亦經認定有侵害原告丙○○、甲○○之名譽權，是本院認原
    告二人主張被告應以張貼道歉啟事之方式，用以回復原告二
    人名譽所必要之處分，應屬可採。又原告所請求張貼如起訴
    狀附件道歉啟事之內容，其中「均為本人杜撰之不實言論」
    、「澄清並」等語，因本院認定道歉啟事應僅限於足以回復
    原告名譽之必要即可，故此部分內容應予刪除。另原告要求
    道歉啟事中記載「並保證絕對不會再犯」一語，因此等方式
    實難拘束被告，對於回復名譽之方式亦非必要，是此部分內
    容應予刪除。是本院衡酌上情，認由被告以如主文第3項所
    示之內容（即附件）及方式，張貼對原告之道歉啟事7日，
    應已足回復原告之名譽，為有理由，可以准許。而逾此範圍
    之內容及張貼期間，核無必要，不應准許。
　㈧綜上所述，原告本於侵權行為之法律關係，請求被告給付原
    告丙○○5,000元及給付原告甲○○60,000元，暨均自109年9月5
    日起至清償日止，按週年利率百分之5計算之利息，且被告
    應以主文第3項所示之內容（即附件）及方式，張貼對原告
    之道歉啟事7日，為有理由，應予准許。而原告二人逾此部
    分之請求，則無理由，應予駁回。
四、本件判決結果已臻明確，兩造其餘攻擊防禦方法及舉證，經
    本院斟酌後，認與判決結果無影響，爰不一一論述，併此敘
    明。
五、按各當事人一部勝訴、一部敗訴者，其訴訟費用，由法院酌
    量情形，命兩造以比例分擔或命一造負擔，或命兩造各自負
    擔其支出之訴訟費用；又按法院為終局判決時，應依職權為
    訴訟費用之裁判，民事訴訟法第79條、第87條第1項定有明
    文。本件第一審裁判費11,300元，本院依兩造勝敗比例酌定
    訴訟費用之負擔，爰判決如主文第5項所示。
六、本判決原告勝訴部分，乃所命給付之金額未逾50萬元之判決
    ，依民事訴訟法第389條第1項第5款之規定，應依職權宣告
    假執行；併依職權酌定相當之擔保金額宣告被告得預供擔保
    免為假執行，如主文第6項所示。
七、據上論結，本件原告之訴為一部有理由，一部無理由，依民
    事訴訟法第79條、第87條第1項、第389條第1項第5款、第39
    2條第2項，判決如主文。
中　　華　　民　　國　　109 　年　　12　　月　　15　　日
　                民事第三庭    法  官  黃聖涵
以上正本係照原本作成。
如對本判決上訴，須於判決送達後20日內向本院提出上訴狀。
如委任律師提起上訴者，應一併繳納上訴審裁判費。
中　　華　　民　　國　　109 　年　　12　　月　　15　　日
                                書記官  謝明達
附件：
道歉啟事
本人乙○○日前於丙○○、甲○○住處附近所張貼之告示，經法院判決
認定有損丙○○、甲○○二人之名譽，本人對此深感抱歉，特此鄭重
道歉。
道歉人  乙○○
中華民國  年  月  日